【裁判字號】    92,自,122
【裁判日期】    920626
【裁判案由】    詐欺
【裁判全文】
臺灣臺中地方法院刑事裁定                          九十二年度自字第一二二號
    自  訴  人  丙○○
    代  理  人  甲○○
    被      告  乙○○
右列被告因詐欺案件，經自訴人提起自訴，本院裁定如左：
    主  文
自訴駁回。
    理  由
一、本件自訴意旨略以：被告乙○○於民國八十二年四月十九日起至同年六月間，向
    自訴人佯稱欲向他人購買貨物資金不足，要求自訴人支援；自訴人不疑有詐，陸
    續交付被告新臺幣（下同）一百四十八萬元予被告，被告並簽發本票五紙為憑，
    但屆期後，被告卻避不見面。嗣經持被告所簽發本票聲請裁定後強制執行，但被
    告卻無任何供執行之財產，顯然被告並無購買貨物，自訴人至此始知受騙，因認
    被告涉犯刑法第三百三十九條第一項之詐欺取財罪嫌云云。
二、按法院或受命法官，得於第一次審判期日前，訊問自訴人、被告及蒐集或調查證
    據，其結果如認案件有刑事訴訟法第二百五十二條至第二百五十四條之情形者，
    得以裁定駁回自訴，同法第三百二十六條第三項、第一項定有明文；次按犯罪事
    實應依證據認定之，無證據不得推定其犯罪事實，刑事訴訟法第一百五十四條定
    有明文；又認定不利於被告之事實，須依積極證據，苟積極證據不足為不利於被
    告事實之認定時，即應為有利於被告之認定，更不必有何有利之證據，最高法院
    三十年上字第八一六號著有判例。另刑法第三百三十九條第一項詐欺取財罪之成
    立，以意圖為自己或第三人不法所有，以詐術使人將本人或第三人之物交付為要
    件。所謂以詐術，必須被詐欺人因其詐術而陷於錯誤，若其所用方法，不能認為
    詐術，亦不致使人陷於錯誤，即不構成該罪，最高法院四十六年臺上字第二六○
    號判例意旨可資參照。
三、本件自訴人認被告乙○○涉有刑法第三百三十九條第一項詐欺取財罪嫌，無非是
    以自訴人持被告所簽發本票聲請裁定後強制執行，但被告卻無任何供執行之財產
    ，顯然被告並無購買貨物，為其論罪依據，並提出本院核發之債權憑證一紙為證
    。訊據被告堅詞否認有何詐欺取財犯行，陳稱：伊不認識自訴人，伊是跟地下錢
    莊借錢，錢是自訴代理人甲○○拿給伊的，丙○○是何人伊不知道，後來伊週轉
    不靈，無法還錢；伊沒向自訴人說伊要買貨，因資金不足要借錢等語。
四、按民事債務當事人間，若有未依債務本旨履行給付之情形，在一般社會經驗而言
    ，原因非一；其因不可歸責之事由無法給付，或因合法得對抗他造主張抗辯而拒
    絕給付，甚至債之關係成立後，始行惡意遲延給付，皆有可能，非必出於自始無
    意給付之詐欺犯罪一端；又刑事被告依法不負自證無罪之義務，故在別無積極證
    據之情形下，自難違反刑事訴訟法第一百五十四條之規定，以被告單純債務不履
    行之狀態，推定被告自始即有不法所有之意圖而施用詐術。經查，自訴人主張被
    告積欠借款不還，並提出本院核發之債權憑證一紙為據，惟僅足資證明被告與自
    訴人間有票款未履行之債務糾紛之事實，尚難憑此即遽認被告有何施用詐術之詐
    欺取財罪行。再者，自訴人代理人甲○○於本院調查時陳稱：伊與被告認識幾個
    月，因看被告老實才借錢給被告，被告向伊借了一百四十八萬元，不是向自訴人
    借的，被告未向自訴人借過錢，這筆錢是伊所有，與自訴人沒有關係等語（參本
    院刑事卷宗九十二年三月六日調查筆錄第三頁、第六頁，九十二年六月二十三日
    調查筆錄第二頁），被告即非向自訴人借用上開款項，則被告未向自訴人施用詐
    術甚明。另參諸全卷，並無任何積極證據可資認定被告確有向自訴人借款，復未
    見被告有何施用詐術而使自訴人陷於錯誤之情事，自難遽以詐欺罪責相繩。此外
    ，本院復查無其他積極證據足以證明被告確有自訴人所指之詐欺取財犯行。從而
    ，揆諸首開說明，自難僅因被告未如期支付以被告為發票人之本票金額，即遽以
    刑法第三百三十九條第一項之詐欺罪相繩，本件應屬民事糾紛，與詐欺罪構成要
    件不合，不能令負該罪責，被告犯罪嫌疑顯有不足，核有刑事訴訟法第二百五十
    二條第十款所規定之情形，參照前揭說明，爰以裁定駁回自訴人之自訴。
據上論斷，應依刑事訴訟法第三百二十六條第三項、第二百五十二條第十款，裁定如
主文。
中      華      民      國      九十二    年      六    月    二十六    日
                                臺灣臺中地方法院刑事第三庭
                                    審判長法  官  劉  錫  賢
                                          法  官  林  三  元
                                          法  官  黃  裕  仁
右正本證明與原本無異。
如不服本裁定，應於送達後五日內，向本院提出抗告狀。
                                          書記官
中      華      民      國      九十二    年      六    月    二十六    日


司法院資訊處製作；財團法人民間司法改革基金會備份。
